臺灣嘉義地方法院刑事判決　　　　　　　100年度訴字第430號
公　訴　人　臺灣嘉義地方法院檢察署檢察官
被　　　告　邱創達
指定辯護人　本院公設辯護人顏玲玲
上列被告因偽造貨幣等案件，經檢察官提起公訴（100 年度偵字
第3294號），本院判決如下：
    主  文
邱創達犯行使偽造通用紙幣罪，處有期徒刑年捌月，扣案偽造
之通用紙幣新臺幣壹仟元紙鈔肆拾伍張（號碼：AT938194WD貳張
、BK613228UD伍張、FS232707XE拾捌張）、新臺幣伍佰元紙鈔
捌張（號碼：FR161173XA壹張、JR708525YA壹張、GT680549ZA
張、CM605000XA張）、新臺幣壹佰元紙鈔貳拾張（號碼：CT30
9943ZE壹張、GT327772VD壹張、JR756545XC張、JT472457VF貳
張、JT472456VF陸張、AM799516VH柒張）均沒收之；又犯行使偽
造特種文書罪，處有期徒刑肆月，扣案偽造之號碼九○八六─WA
號車牌貳面沒收之；又犯行使偽造特種文書罪，處有期徒刑肆月
，扣案偽造之號碼五五三八─WL號車牌貳面沒收之。應執行有期
徒刑肆年貳月，扣案偽造之通用紙幣新臺幣壹仟元紙鈔肆拾伍張
（號碼：AT938194WD貳張、BK613228UD伍張、FS232707XE拾捌
張）、新臺幣伍佰元紙鈔捌張（號碼：FR161173XA壹張、JR7085
25YA壹張、GT680549ZA張、CM605000XA張）、新臺幣壹佰元
紙鈔貳拾張（號碼：CT309943ZE壹張、GT327772VD壹張、JR7565
45XC張、JT472457VF貳張、JT472456VF陸張、AM799516VH柒張
）、偽造之號碼九○八六─WA號、五五三八─WL號車牌各貳面均
沒收之。
    犯 罪 事 實
一、邱創達於民國99年10月間某日晚上10時許，在嘉義市○○路
    附近之天下電子遊戲場停車場內，拾獲疑似某不詳姓名年籍
    之成年男子丟棄（無證據證明為他人所遺失之物）於該處之
    牛皮紙袋，經打開查看發現內裝新臺幣（下同）面額1,000
    元紙鈔47張、500 元紙鈔8 張及100 元紙鈔20張，見該紙幣
    紙質、顏色與真鈔不同，應均係偽鈔，竟心生貪念，意圖供
    日後行使之用，未報警處理，將之納為己有而收集之，以俟
    機行使，且為避免於使用該偽鈔時為人發覺記下所駕駛自小
    客車車號而遭查緝，竟基於行使偽造通用紙幣及行使偽造特
    種文書之犯意，先後為下列行為：
(一)、先於100 年4 月25日上午某時許，在其嘉義縣竹崎鄉昇平村
    頂埔62號住處，將厚紙板裁剪為真實自小客車車牌之尺寸，
    再以黑色油漆書寫9086-WA 等字樣於厚紙板後，偽造車牌號
    碼9086-WA 號車牌2 面（起訴書誤載為1 面），並於100 年
    4 月27日凌晨1 時許將偽造之9086-WA 號車牌2 面，懸掛於
    原車牌號碼6908-VB 號自小客車上，旋即駕駛該懸掛偽造車
    牌號碼9086-WA 號自小客車外出以行使之，足以生損害於車
    牌號碼9086-WA 號自小客車所有人鄭秋瑛及監理機關對於車
    籍資料管理與警察機關對於交通稽查之正確性。嗣於同日凌
    晨2 時13分許，駕駛上揭懸掛偽造車牌號碼9086-WA 號自小
    客車，至臺南市後壁區後壁里42號後壁加油站，購買金額1,
    800元之汽油，於加完油後，即交付所持有上開偽鈔中之1,0
    00元紙鈔2 張予該加油站員工廖政淳而行使之，經廖政淳發
    現係偽鈔，邱創達旋即駕車逃逸，該加油站站長事後已將該
    2 紙1,000  元偽鈔撕毀丟棄而滅失。復於同年月28日上午7
    時55分許，接續駕駛上揭懸掛偽造車牌號碼9086-WA 號車牌
    之自小客車，至嘉義縣大林鎮○○路801 號大林中正路加油
    站，購買金額2,025 元之汽油，於加油完畢後，邱創達隨即
    交付所持有上開偽鈔中之1,000  元紙鈔2 張及100 元紙鈔3
    張予該加油站員工許清和而接續行使之，得逞後不待許清和
    交付發票，迅即駕車逃離現場。
(二)、又因上開偽造之9086-WA 號車牌於使用後已有磨損品質不佳
    ，遂於同年月28日上午5 、6 時許，另行基於行使偽造特種
    文書之犯意，在其上開住處，將厚紙板裁剪與真實自小客車
    車牌大小相符，再以黑色油漆書寫5538-WL 等字樣於厚紙板
    上，偽造車牌號碼5538-WL  號之車牌2 面（起訴書誤載為1
    面），嗣於同日中午12時許，將偽造之5538-WL 號車牌2 面
    懸掛於原車牌號碼6908-VB 號自小客車上，再駕駛懸掛偽造
    之車牌號碼5538-WL 號車牌自小客車外出以行使之，足以生
    損害於車牌號碼5538-WL 號自小客車所有人何佳蔭及監理機
    關對於車籍資料管理與警察機關對於交通稽查之正確性。邱
    創達於同日下午3時許，駕駛上開懸掛偽造之車牌號碼5538-
    WL號車牌自小客車至嘉義縣民雄鄉中和村社溝16之3 號林奕
    亭經營之檳榔攤，向林奕亭藉口購買80元之七星牌香菸1 包
    ，並交付所持有上開偽鈔中之1,000 元紙鈔1 張予林奕亭而
    接續行使之，林奕亭不知有假，予以接受，交付七星牌香菸
    1 包，並找付920 元予邱創達而得逞，嗣因林奕亭發現邱創
    達所交付之1,000 元紙鈔乙張係偽鈔而報警處理。員警因發
    現邱創達向林奕亭行使偽鈔之行為而尾隨其後，並於同日下
    午3 時20分許，在嘉義縣民雄鄉中央村田中央34之1  之5號
    前攔查，當場查獲其駕駛懸掛上揭偽造車牌號碼5538-WL 車
    牌之自小客車，並於其所駕駛自小客車上扣得偽造之號碼90
    86-WA 、5538-WL 號車牌各2 面、偽造之面額1,000 元紙鈔
    42張、面額500 元紙鈔8 張、面額100 元紙鈔17張及林奕亭
    所交付之920 元。
二、案經彰化縣警察局員林分局報告臺灣嘉義地方法院檢察署檢
    察官偵查起訴。
    理  由
一、證據能力部分：
    按被告以外之人於審判外之陳述，雖不符刑事訴訟法第159
    條之1 至第159 條之4 等規定，而經當事人於審判程序同意
    作為證據，法院審酌該言詞陳述或書面陳述作成時之情況，
    認為適當者，亦得為證據；當事人、代理人或辯護人於法院
    調查證據時，知有第159 條第1 項不得為證據之情形，而未
    於言詞辯論終結前聲明異議者，視為有前項之同意，刑事訴
    訟法第159 條之5 定有明文。立法意旨在於傳聞證據未經當
    事人之反對詰問予以核實，原則上先予排除。惟若當事人已
    放棄反對詰問權，於審判程序中表明同意該等傳聞證據可作
    為證據；或於言詞辯論終結前未聲明異議，基於尊重當事人
    對傳聞證據之處分權，及證據資料愈豐富，愈有助於真實發
    見之理念，且強化言詞辯論主義，使訴訟程序得以順暢進行
    ，上開傳聞證據亦均具有證據能力。經查，公訴人、被告及
    其辯護人對於本判決所引用具傳聞性質之書面證據，於本案
    辯論終結前，或同意作為證據或不爭執其證據能力，本院審
    酌各該證據作成時之情況，並無不法取得之情形，認為亦適
    合作為本案之證據，揆諸上開說明，各該證據均有證據能力
    。
二、認定犯罪事實所憑之證據及理由：
(一)、上揭事實，業據被害人廖政淳、許清和、林奕亭於警詢指訴
    綦詳（見警卷第8 頁至第9 頁背面、第15頁至第16頁），復
    有同意搜索切結書、搜索、扣押筆錄、扣押物品目錄表、扣
    押物品收據、贓物認領保管單、照片15張（見警卷第10頁至
    第14頁、第17頁至第20頁、第22頁至第25頁、第28頁至第35
    頁）及扣案偽造仟元紙鈔45張、伍佰元紙鈔8 張、佰元紙鈔
    20張、被告至大林中正路加油站加油消費之統一發票1 張、
    偽造之9086-WA 、5538-WL 號車牌各2 面可參，另被告所駕
    駛之車牌號碼6908-VB 號自小客車係登記為其配偶簡裕娟所
    有，車牌號碼9086-WA 號自小客車係鄭秋瑛所有，車牌號碼
    5538-WL 號車牌號碼自小客車則為何佳蔭所有，有被告提出
    之戶口名簿及車輛詳細資料報表附卷可憑（見警卷第36頁至
    第38頁、本院卷第84頁），扣案紙幣73張經中央銀行發行局
    轉送中央印製廠鑑定結果，該批仟元偽鈔均以彩色噴墨方式
    仿印，無凹版印紋凸起效果，無隱藏字，無水印，紙張非鈔
    券紙，以噴墨方式仿鈔券背面左上角之變色油墨面額數字，
    部分偽鈔，以亮光物質仿鈔券正面左下角之變色油墨面額數
    字，以銀色亮光物質仿鈔卷正面之條狀光影變化箔膜及鈔券
    背面露出之六段窗式光影變化箔膜安全線；該批伍佰元偽鈔
    均以彩色噴墨方式仿印，無凹版印紋凸起效果，無隱藏字，
    無水印，紙張非鈔券紙，以銀色亮光物質仿鈔券正面之條狀
    光影變化箔膜及鈔券背面露出之六段窗式光影變化箔膜安全
    線，以噴墨方式仿鈔券正面左下角及背面左上角之變色油墨
    面額數字；該批壹佰元偽鈔均以彩色噴墨方式仿印，無凹版
    印紋凸起效果，無隱藏字，紙張非鈔券紙，無水印，安全線
    以亮光物質仿鈔券正面五段裸露部分，左下角面額數字以噴
    墨方式仿折光變色油墨等情，亦有中央印製廠100 年6 月28
    日中印發字第1000002293號函及鈔券鑑定報告1 紙在卷足憑
    （見本院卷第42頁、第43頁）。被告對於上情亦於警詢、偵
    訊及本院審理時（見警卷第4 頁至第7 頁、100 年度偵字第
    3294號卷第6 頁至第8 頁、第71頁、第74頁至第75頁、第78
    頁至第81頁）坦承不諱，堪以認定。
(二)、按刑法第196 條第1 項所謂收集，係指收買、受贈、互換等
    一切收取行為，且在收取之前，即有行使之犯罪意思者而言
    （最高法院96年度臺上字第264 號判決意旨參照）。另刑法
    第196  條第1 項與第2 項之罪，其主要相異之點，在於第1
    項之罪行為人於取得該幣券時已明知其為偽造或變造，第2
    項之罪，乃在於收受後方知其為偽造或變造，而仍予行使或
    意圖供行使之用而交付於人（最高法院88年度臺上字第1908
    號判決要旨參照）。又刑法第196 條第1 項之行使偽造或變
    造幣券罪，以明知係偽造或變造之幣券，故意收受後冒充真
    幣行使為構成要件。又此所稱收受，係指取得持有權而言，
    不論有償與無償、適法與不適法，凡一切取得持有之行為，
    均包括在內（最高法院91年度臺上字第721 號判決要旨參照
    ）。本件據被告於警詢供稱：「（警方所查扣之編號3 、仟
    元偽鈔42張。4 、偽造之伍佰元紙鈔8 張。5 、偽造之佰元
    紙鈔17張，來源為何？用途為何？）是於99年10（月）許晚
    間約10時許，我在嘉義市○○路附近1 家天下電子遊戲場之
    停車場內，見1 身高約170 公分體重約80公斤男子，將一包
    牛皮紙袋丟棄於該停車場，我俟該男子離去後，我將該牛皮
    紙袋撿起來，發現該紙袋內有很多之偽鈔，我即將該紙袋及
    偽鈔置放於我所有之6908-VB 自小客車上逃離現場。」、「
    （你拾獲上揭偽鈔後作何處置？）均置放於車內。」、「（
    你為何未將上揭拾獲之偽鈔交予警方？）因為起貪念，所以
    未將上揭偽鈔交予警方，留著詐騙他人之用。」（見警卷第
    5 頁至第5 頁背面）等語；於偵查中供稱：「（何時持有那
    些偽鈔？）去年10月某晚10時，在友愛路附近的天下電子遊
    戲場，我看到有1 名成年男子把一包牛皮紙袋丟到停車場那
    邊，我過去看並把牛皮紙袋撿起來，我打開來一看，看到是
    偽鈔，我把那些偽鈔留著... 。」、「（撿到偽鈔當時就知
    道偽鈔？）是。因為偽鈔它的材質、顏色與真鈔都不一樣。
    」「（撿到偽鈔後如何處理？）我就留著作為將來使用。」
    （見偵查卷第7 頁）等語；另於本院供稱：「（你明明知道
    撿到的是偽鈔？）是。」、「（你說你持有的偽鈔是在嘉義
    市○○路附近之天下電子遊戲場停車場撿來的，對什麼會有
    偽鈔可以撿？）我看到1 個男子他拿到停車場那邊丟掉，是
    用牛皮紙袋裝著，如果不把牛皮紙袋打開看不出來裡面裝什
    麼東西，我把牛皮紙袋打開以後看到鈔票之後，我就知道那
    是偽鈔。」、「（你知道是偽鈔為何沒有把偽鈔交給警察？
    ）我看到是偽鈔很高興就把它留著自己使用，我就把偽鈔放
    到我的車子裡面去。」等語（見本院卷第80頁），由被告上
    開供述相互勾稽，可知被告所拾獲之偽鈔係以牛皮紙袋包裝
    ，如不將牛皮紙袋打開，無法發現該牛皮紙袋所裝物品為何
    ，被告拾取該牛皮紙袋時，尚無誤認該牛皮紙袋內裝物品為
    真鈔而欲占為己有之意予以持有之情事，其後被告一打開牛
    皮紙袋取出內裝物品檢視後，即已察覺該牛皮紙袋內裝之紙
    鈔係屬偽鈔，被告因此心生貪念，起意將之據為己有，留供
    日後行使之用，是被告於明知其所拾得鈔票係偽鈔後，始起
    意為供行使之目的，而持有取得之偽鈔，俟機行使，嗣後並
    於加油、購物時冒充真鈔交予加油站人員及林奕亭等人，依
    上開最高法院判決意旨，被告顯係於拾獲偽鈔當時，即具有
    意圖供行使之用而予以收集之犯意，嗣後並行使所拾獲之偽
    鈔甚明。被告之行為自與刑法第196 條第1 項行使偽造之通
    用紙幣罪構成要件相當，而與刑法第196 條第2 項規定之收
    受後方知為偽造之通用紙幣而仍行使罪構成要件不符。
(三)、另刑法第196 條第1 項之行使偽造、變造幣券既遂罪，與同
    條第3 項之未遂罪，其區別以行使是否已達使用之目的為斷
    ，其行使如已達使用之目的者為既遂，未達使用之目的者為
    未遂（參見最高法院20年上字第1911號判例意旨參照）。是
    刑法第196 條第1 項所規定之「行使」偽造之通用紙幣罪，
    其所謂「行使」，乃指行為人「明知所持有之通用紙幣係偽
    造者，仍持交第三人作為交易之對價」而言，本件被告所持
    以交付後壁加油站人員廖政淳之紙幣，係屬偽造乙節，既據
    被告於警詢、偵訊及本院審理時供承在卷，自屬明知在先，
    竟仍於100 年4 月27日凌晨2 時20分許，在上開加油站利用
    前往加油之機會，將所持有之偽造紙幣交廖政淳收受，用以
    支付加油款項，且被告持交上開偽造之通用紙幣時，加油站
    亦已先行完成對上開自用小客車加入汽油之交易行為，是本
    件被告上開持交偽造之通用紙幣時，被告不僅已完成交易受
    取上開油品之階段，亦應已完成其為行使上開偽造之通用紙
    幣之「目的」，至為顯然，則被告上開行使偽造之通用紙幣
    行為，揆諸上述，應屬行使「既遂」，而非行使「未遂」，
    雖廖政淳係於收受上開偽造之通用紙幣，經當場檢視後即已
    發覺有異，被告因此迅即駕車逃逸，然被告行使偽造紙幣之
    目的既已達成，其行為應屬行使偽造通用紙幣既遂，而非未
    遂，至為灼然。
(四)、被告之自白核與上開積極證據相吻合，應屬信實可採。本件
    事證明確，被告犯行，洵堪認定。
三、論罪科刑之理由：
(一)、按依中央銀行法第13條第1項及中央銀行發行新臺幣辦法第2
    條之規定，新臺幣乃由中央銀行發行，不再委託臺灣銀行發
    行，依中央銀行法第13條第2 項規定，為國幣，對於中華民
    國境內之一切支付，具有法償效力，應屬於刑法第196 條所
    規定之通用紙幣（最高法院63年臺上字第2194號判例意旨參
    照）。又汽車牌照為公路監理機關所發給，固具有公文書性
    質，惟依道路交通安全規則第12條（舊）規定，汽車牌照僅
    為行車之許可憑證，自屬於刑法第212 條所列特許證之一種
    （最高法院63年臺上字第1550號判例意旨參照）。被告先後
    於100年4月25日及同年月28日偽造以厚紙板製作號碼9086-
    WA、5538-WL 號車牌各2 面後，復分別於100 年4 月27日凌
    晨時1許及同年月28日中午12時許懸掛於其原車牌號碼6908-
    VB號之自用小客車上而行使之，核其所為，均係犯刑法第21
    6 條、第212 條之行使偽造特種文書罪；另被告於收集持有
    偽造之通用紙幣後，復於加油、購物時，將偽造紙幣交付廖
    政淳、許清和、林奕亭而行使之，核被告此部分所為，則係
    犯刑法第196  條第1 項行使偽造通用紙幣罪。被告先後2次
    偽造9086-WA 、5538-WL 號車牌之低度行為，均應為其行使
    偽造9086-WA 、5538-WL 號車牌之高度行為所吸收；被告為
    行使之用而收集偽造紙鈔，其收集偽造紙鈔之低度行為，亦
    應為其行使偽造紙鈔之高度行為所吸收，均不另論罪。被告
    行使偽造通用紙幣購物之行為，性質上含詐欺之性質，已為
    行使偽造通用紙幣行為吸收，不另成立詐欺罪（最高法院29
    年上字第1648號判例意旨參照）。又數行為於同時同地或密
    切接近之時地實施，侵害同一之法益，各行為之獨立性極為
    薄弱，依一般社會健全觀念，在時間差距上，難以強行分開
    ，在刑法評價上，以視為數個舉動之接續施行，合為包括之
    一行為予以評價，較為合理，則屬接續犯，而為包括之一罪
    ，最高法院86年臺上字第3295號判例意旨可資參照，本件被
    告於收集持有偽造之紙鈔後，並未立即行使，因其時被告尚
    有工作及收入，其後則因案發時沒有工作缺乏收入之故，才
    將所收集取得之偽鈔加以行使，業據被告供述在卷（見本院
    卷第81頁），可見被告原即打算於失業缺乏收入此段期間行
    使所持有之偽鈔，再者，被告先後3 次行使偽鈔加油、購物
    之時間，係自100 年4 月27日凌晨2 時20分起至100 年4 月
    28日下午3 時許止，此短短2 日內先後行使3 次偽鈔，犯罪
    之時間密切接近，而地點則在臺南及嘉義2 地，距離相近，
    多次行使偽造紙幣所侵害之法益同一，均為損害國家貨幣之
    流通性及正確性，顯見被告係基於一個行使偽鈔之決意，先
    後3 次於密接之時間、地點，行使偽造紙幣，侵害同一國家
    法益，被告犯罪之時間與地點均屬密接、各行為之獨立性極
    為薄弱，依一般社會健全觀念，在時間差距上，尚難以強行
    分開，在刑法評價上，應視為數個舉動之接續施行，而屬包
    括一罪之接續犯，被告多次行使偽造通用紙幣犯行，應僅論
    以一個行使偽造通用紙幣既遂罪；另被告自100 年4 月25日
    偽造並自100 年4 月27日凌晨1 時許至翌（28）日中午12時
    許止，懸掛偽造之號碼9086-WA 號車牌在上開6908-VB 號自
    用小客車上，並於此段期間至少先後2 次（即至後壁加油站
    與大林中正路加油站行使偽造通用紙幣）駕駛上開自用小客
    車上路，而行使懸掛在該車上之偽造9086-WA 號車牌之行為
    ，係基於行使偽造9086-WA 號車牌之單一犯罪犯意，於密接
    時間、空間持續侵害相同法益，各次行為獨立性甚低，亦應
    評價為接續犯，僅論以一行使偽造特種文書罪。被告自承其
    之所以於偽造號碼9086-WA 號車牌後，又偽造號碼5538-WL
    號車牌，係因號碼9086-WA 號車牌使用後已經爛爛的，所以
    才又偽造號碼5538-WL 號車牌使用，則其嗣後偽造號碼5538
    - WL號車牌復加以行使，乃另行起意而為之，並非於偽造號
    碼9086-WA 號車牌前，即已預定偽造此2 車牌之犯意而為之
    ，是被告先後2 次偽造車牌並行使之行為，顯係基於各別犯
    意為之，是被告所犯2 次行使偽造特種文書罪及行使偽造通
    用紙幣罪三罪間，犯意各別，行為互殊，應予分論併罰。
(二)、再按自首以對於未發覺之罪投案而受裁判為要件，如案件已
    發覺，則被告縱有投案陳述自己犯罪之事實，亦祇可謂為自
    白，不能認為自首；另裁判上之一罪，其一部分犯罪既已因
    案被發覺，雖在檢察官或司法警察官詢問中被告陳述其未發
    覺之部分犯罪行為，並不符合刑法第62條之規定，不應認有
    自首之效力（參見最高法院90年度臺上字第5435號、91年度
    臺上字第3054號、95年度臺上字第1785號判決要旨）。本案
    係因被告於100 年4 月28日下午3 時許，持偽鈔向林奕亭購
    物並換得差額，犯行為警方發現尾隨於後，而於同日下午3
    時20分許，在嘉義縣民雄鄉中央村7鄰34-1-5 號前將其攔下
    ，當時其駕駛懸掛偽造之車牌號碼5538-WL 號車牌，車上並
    放有2 面偽造之車牌號碼9086-WA 號車牌，身上則有偽鈔，
    而為警查獲，然其時查獲員警並不知被告另於100 年4 月27
    日凌晨2 時20分許在後壁加油站行使偽鈔及於100 年4 月28
    日上午7 時55分許在大林中正路加油站行使偽鈔此2 次犯行
    ，此部分係被告主動供出，並帶同警員前往案發現場實地查
    證後始確認，符合自首之情形等情，有被告於警詢之供述（
    見警卷第4 頁背面）及彰化縣警察局員林分局偵查隊小隊長
    游銀亮之職務報告（見本院卷第55頁）在卷可考，然被告係
    於其至林奕亭所開設檳榔攤行使偽鈔犯行為警發覺後，始於
    員警調查詢問中陳述其尚未被發覺之另2 次行使偽造紙幣之
    犯罪行為，而被告本件先後3 次行使偽造紙幣犯行，依上所
    述，既應論以包括一罪之接續犯，則依上揭最高法院判決要
    旨，被告係於裁判上一罪之一部分犯罪已因案被發覺，始在
    司法警察官詢問中陳述其未發覺之部分犯罪行為，並不符合
    刑法第62條之規定，不應認有自首之效力，辯護人主張本件
    應依自首規定予以減輕其刑，尚有未洽，而難採取。
(三)、本院審酌，被告前有行使偽造貨幣罪之前科，有臺灣高等法
    院被告前案紀錄表在卷可稽，素行不佳，被告前已因收受偽
    造紙幣後復持以行使之犯行，經本院判處罰金1 萬元，緩刑
    2 年後，猶不知悔改，明知不得行使偽鈔，而故意再犯本件
    行使偽造通用紙幣犯行，其第1 次至後壁加油站加油行使偽
    鈔後，已為廖政淳發覺，仍未能自制，猶反覆以相仿手段行
    使偽鈔，可見被告犯意甚堅，品行亦有不端，被告為免其行
    使偽鈔犯行為人發覺，以逃避追緝，先後2 度偽造車牌號碼
    後，懸掛於其使用之自小客車上以行駛於道路，外出行使偽
    鈔，可見被告係有計畫性之行使偽鈔，其偽造車牌號並懸掛
    於其駕駛之自小客車上之行為，使其所偽造車牌之車主鄭秋
    瑛、何佳蔭，潛藏遭刑事調查之危險，對於監理機關對於車
    籍管理及警察機關對於交通稽查之正確性亦有損害，實有可
    議，被告正值青壯之年，不思以正途謀取金錢，拾獲疑似他
    人丟棄之偽鈔，竟意圖供日後行使而予以收集，俟機取出行
    使，果因失業缺錢花用，即將其所收集之偽鈔持以行使之，
    其收集、行使偽鈔之行為嚴重破壞市場交易，干擾金融秩序
    ，危害非輕，惟被告犯後已坦承犯行，態度良好，為警查獲
    後，自動供出至後壁加油站、大林中正路加油站行使偽鈔之
    犯行，已知悔悟，因行使偽鈔而取得之物品價值非鉅，為高
    中肄業，教育程度不高，已婚，育有一子年僅1 歲餘，目前
    其妻尚懷胎9 月等一切情狀，分別量處如主文所示之刑，並
    定其應執行之刑。
(四)、辯護人雖為被告辯稱，被告係迫於經濟壓力而一時糊塗犯錯
    ，但甚為懊悔，已知所悔悟，且被告對於至後壁加油站、大
    林中正加油站犯行自首，本件被告行使偽鈔部分僅有3 次，
    獲利甚微，依其情狀尚堪憫恕，請依刑法第59條酌減其刑，
    並請考量被告尚有妻子幼兒需扶養照顧，為家中生計唯一來
    源，其所宣告之刑以暫不執行為適當，給予緩刑宣告云云。
    量刑固屬法院自由裁量之職權，然仍應受比例原則等法則之
    拘束，並非可恣意為之，致礙及公平正義之維護，必須兼顧
    一般預防之普遍適應性與具體個案特別預防之妥當性，始稱
    相當。而刑法第59條之酌量減輕其刑，必於犯罪之情狀，在
    客觀上足以引起一般同情，認為即予宣告法定低度刑期，猶
    嫌過重者，始有其適用（最高法院51年臺上字第899 號判例
    要旨、94年度臺上字第9 號判決要旨參照）。至於被告犯後
    是否坦承犯行，犯罪是否獲取利益，是否因思慮不周所致，
    及家庭狀況等，核屬刑法第57條所定科刑輕重之標準，不得
    據為酌量減刑之理由。再者，新臺幣係屬國幣，乃國家賦予
    強制流通力之價值交換媒介物，與公共信用關係甚鉅，行使
    偽造新臺紙幣不祇損害收受者個人之財產利益，尚且妨害公
    共信用與交易安全，嚴重破壞社會及經濟之信賴基礎，其被
    害法益乃以社會利益為重，而非僅個人財產法益而已。衡之
    被告於99年11月15日上午7 時35分許，亦以同樣手法至嘉義
    縣梅山鄉過山村開元后46號之中油加油站加油後，行使2,00
    0元偽鈔為警查獲，經臺灣嘉義地方法院檢察署檢察官於100
    年3 月17日以99年度偵字第9473號聲請簡易判決處刑，並經
    本院於100 年3 月31日以100 年度嘉簡字第564 號刑事簡易
    判決判處罰金1 萬元，緩刑2 年，已確知偽鈔不得行使，猶
    於本案將其所收集取得之偽鈔持以行使，枉費本院先前給予
    其緩刑自新之機會，且被告本件被查獲行使偽鈔之次數有3
    次，其持有經扣案各不同數額之偽鈔多達73張，被告又年僅
    28歲，正值年輕力壯，亦無任何身體殘疾，大可從事正當工
    作以賺取合法收入，要無任何迫於無奈不得不行使偽鈔之情
    事，何況被告收集偽鈔之時，其尚有工作及收入，竟打算日
    後供行使之用而據為己有，心術顯然不正，其後依辯護人所
    言，因短暫無法覓得工作，每月會錢及車貸繳納無法暫停，
    迫於無奈才使用所持有偽鈔，倘屬真實，然被告及其家人之
    健康、經濟情況等生活狀況，均屬刑法第57條科刑之標準，
    非屬刑法第59條審酌之內容，況且被告又非長期失業，辯護
    人所謂經濟壓力僅屬暫時性，再者，被告行使偽鈔之對象係
    加油站或檳榔攤，此等消費均非辯護人所言繳納會款或車輛
    貸款，亦非購買日常生活用品等維持生活所必要者，而被告
    為警查獲時，尚一併扣得其施用毒品之器具，目前並因施用
    毒品犯行而執行觀察、勒戒，被告茍經濟困頓至必須行使偽
    鈔以維持生活，何以仍有餘裕得以購買毒品施用，俱見被告
    並非為維持基本生活而迫於無奈使用偽鈔，復查無任何具體
    事實，可認其犯罪情狀顯可憫恕，科以最低度刑仍嫌過重之
    情形，綜合被告之犯罪情狀觀之，殊無可資憫恕之處，無從
    依刑法第59條規定邀減其刑，且被告先前行使偽鈔行為已獲
    邀緩刑之寬典，仍不知珍惜，猶再度犯本件性質相同，罪質
    及情節更形嚴重之行使偽造通用紙幣罪，要無再給予其緩刑
    宣告之理，辯護人所請自難允許，併此敘明。
(五)、又刑法第200 條所規定之沒收，為同法第38條之特別規定，
    係採必須沒收主義，更不以其已經扣案為必要（最高法院43
    年臺上字第134 號判例意旨參照）。偽造之紙幣，除已滅失
    而不復存在者外，不問屬於犯人與否，均應依刑法第200 條
    之規定沒收之，此係對於刑法第38條之特別規定，係採必須
    沒收主義。本件已扣案之偽造仟元紙鈔45張（號碼：AT9381
    94WD 2張、BK613228UD 5張、FS232702XE 38張）、伍佰元
    紙鈔8 張（號碼：FR161173XA 1張、JR708525YA 1張、GT68
    0549ZA 3張、CM605000XA 3張）、佰元紙鈔20張（號碼：CT
    309943ZE 1張、GT327772VD 1張、JR756545XC 3張、JT4724
    57VF 2張、JT472456VF 6張、AM799516VH 7張），依上開說
    明，自均應依刑法第200 條規定宣告沒收之。另扣案偽造以
    厚紙板製作之9086-WA 號車牌2 面及5538-WL 號車牌2 面，
    係被告所有，供被告犯本件行使偽造特種文書罪所用之物，
    均依刑法第38條第1 項第2 款之規定，宣告沒收。至於被告
    交付廖政淳而行使之偽造仟元紙鈔2 張，並未扣案，依廖政
    淳所述，已交由其所任職加油站站長撕掉銷燬，無法交給員
    警扣案，有本院電話紀錄表在卷可查，顯已滅失，爰不予宣
    告沒收。另扣案使用過安非他命吸食器1 個、安非他命殘渣
    袋1 個、塑膠剷管1 支，與本件被告犯行並不相干，業據被
    告供述明確，亦不予宣告沒收。
四、應適用之法律：
(一)、刑事訴訟法第299條第1項前段。
(二)、刑法第196 條第1 項、第216 條、第212 條、第51條第5 款
    、第200 條、第38條第1 項第2 款。
本案經檢察官曹合一到庭執行職務。
中    華    民    國  100     年    8     月    18    日
                  刑事第三庭    審判長法  官  陳仁智
                                      法  官  鄭雅文
                                      法  官  李秋瑩
以上正本證明與原本無異。
如不服本判決應於收受判決後10日內向本院提出上訴書狀，並應
敘述具體理由；其未敘述上訴理由者，應於上訴期間屆滿後20日
內向本院補提理由書（均須按他造當事人之人數附繕本）「切勿
逕送上級法院」。告訴人或被害人如對於本判決不服者，應具備
理由請求檢察官上訴，其上訴期間之計算係以檢察官收受判決正
本之日期為準。
中    華    民    國  100     年    8     月    18    日
                                      書記官  劉英芬
附錄本案論罪科刑法條全文：
中華民國刑法第196條
（行使收集或交付偽造變造通貨、幣券罪）
行使偽造、變造之通用貨幣、紙幣、銀行券，或意圖供行使之用
而收集或交付於人者，處3  年以上10年以下有期徒刑，得併科5
千元以下罰金。
收受後方知為偽造、變造之通用貨幣、紙幣、銀行券而仍行使，
或意圖供行使之用而交付於人者，處5 百元以下罰金。
第1 項之未遂犯罰之。
中華民國刑法第212條
（偽造變造特種文書罪）
偽造、變造護照、旅券、免許證、特許證及關於品行、能力服務
或其他相類之證書、介紹書，足以生損害於公眾或他人者，處1
年以下有期徒刑、拘役或3 百元以下罰金。
中華民國刑法第216條
（行使偽造變造或登載不實之文書罪）
行使第210 條至第215 條之文書者，依偽造、變造文書或登載不
實事項或使登載不實事項之規定處斷。